【裁判字號】    99,訴,2605
【裁判日期】    991020
【裁判案由】    毒品危害防制條例
【裁判全文】
臺灣板橋地方法院刑事判決              99年度訴字第2605號
公  訴  人  臺灣板橋地方法院檢察署檢察官
被      告  甲○○
上列被告因違反毒品危害防制條例案件，經檢察官提起公訴（99
年度毒偵字第3663號)，被告於本院準備程序中就被訴事實為有
罪之陳述，經本院合議庭裁定由受命法官獨任進行簡式審判程序
，判決如下：
    主  文
甲○○施用第一級毒品，累犯，處有期徒刑捌月，扣案之第一級
毒品海洛因伍包( 驗餘總淨重拾貳點捌貳公克) 均沒收銷燬，包
裝上開海洛因之外包裝袋伍只均沒收之。又持有第二級毒品純質
淨重二十公克以上，累犯，處有期徒刑柒月，扣案之第二級毒品
甲基安非他命貳包( 驗餘總淨重貳拾參點參壹公克) 均沒收銷燬
，包裝上開甲基安非他命之外包裝袋貳只均沒收之。應執行有期
徒刑壹年壹月，扣案之第一級毒品海洛因伍包( 驗餘總淨重拾貳
點捌貳公克) 及第二級毒品甲基安非他命貳包( 驗餘總淨重貳拾
參點參壹公克) 均沒收銷燬；包裝上開海洛因之外包裝袋伍只、
包裝上開甲基安非他命之外包裝袋貳只均沒收之。
    事  實
一、甲○○前因施用毒品案件，經本院以93年度毒聲字第1355
    號裁定送勒戒處所觀察、勒戒後，認無繼續施用毒品之傾向
    ，於民國93年9月20日釋放出所，並經臺灣板橋地方法院檢
    察署檢察官以93年度毒偵字第3410號為不起訴處分確定；
    復因違反槍砲彈藥刀械管制條例案件，經臺灣苗栗地方法院
    以93年度訴字第301 號判處有期徒刑1 年5 月，併科罰金新
    臺幣( 下同)9萬元確定；再因贓物案件，經本院以94年度
    簡字第209 號判處有期徒刑6 月確定( 已易科罰金) ；上開
    、二罪之徒刑，復經本院以94年度聲字第1381號裁定應
    執行有期徒刑1 年9 月確定；又於94年間，因施用毒品案
    件，經本院以94年度訴字第1722號判處有期徒刑8 月、6 月
    ，應執行有期徒刑1 年，再經臺灣高等法院以94年度上訴字
    第3984號駁回上訴確定，上開三案件經接續執行，於94年6
    月15日入監，於95年9 月15日假釋併付保護管束( 惟嗣因於
    假釋期間再犯下列、所示之施用毒品罪，而於97年2 月
    1 日經撤銷假釋，尚餘殘刑有期徒刑10月1 日) 。適逢中華
    民國96年罪犯減刑條例於96年7 月16日施行，上揭三案件乃
    經臺灣高等法院以97年度聲減更一字第21號裁定分別減刑，
    並就、二罪部分定其應執行有期徒刑11月，罪部分定
    應執行有期徒刑6 月確定；因甲○○於假釋前已執行有期徒
    刑1 年3 月，且業就所判處有期徒刑6 月易科罰金，致已
    執行部分經折抵減定刑後刑期已滿，乃由檢察官於97年2 月
    25 日 指揮執行而無庸再入監執行殘刑。惟其另於94年間因
    違反槍砲彈藥刀械管制條例案件，於98年5 月27日經臺灣高
    等法院以96年度上訴字第3113號分別判處有期徒刑4 年2 月
    、有期徒刑5 月( 減為有期徒刑2 月15日) 、有期徒刑6 月
     (減為有期徒刑3 月) 、有期徒刑3 年6 月，經最高法院於
    98年5 月27日判決駁回上訴而確定，並經臺灣高等法院以99
    年度聲字第1436號裁定與上開所示之罪定其應執行刑為有
    期徒刑8 年，現在在監執行中( 故於本案不構成累犯) 。
    惟甲○○另因施用毒品案件，經本院以96年度簡字第5470號
    、96年度簡字第5968號分別判處有期徒刑3 月、3 月確定，
    並經本院以96年度聲字第3490號裁定應執行有期徒刑5 月確
    定，於97年1 月29日易科罰金執行完畢( 於本案構成累犯)
    。
二、詎甲○○仍不知悔改，竟基於持有第二級毒品甲基安非他命
    純質淨重20公克以上之犯意，於99年4 月21日凌晨3 、4 時
    許，在桃園某處，向姓名、年籍不詳綽號「阿平」之成年男
    子，以3 萬8 千元代價購得總純質淨重20公克以上之甲基安
    非他命2 包而持有之，並於同日6 時許，在臺北縣板橋市○
    ○路附近( 起訴書誤載施用時間為99年4 月20日，及略載施
    用地點為臺北縣板橋市某處，均應予以補充更正) ，從上揭
    2 包甲基安非他命中取出供施用一次數量之甲基安非他命後
    ，將之置於玻璃球中燒烤後吸食，而施用第二級毒品甲基安
    非他命1 次；另基於施用第一級毒品海洛因之犯意，於上揭
    施用甲基安非他命之時、地，以將海洛因捲入香菸內吸食之
    方式，而施用第一級毒品海洛因1 次，嗣於同年月21日10時
    14 分 許，在臺北縣中和市○○街55巷30弄7 號旁為警查獲
    ，並當場扣得海洛因5 包( 驗餘總淨重12.82 公克，純度68
    .95%，純質淨重8.85公克) 、甲基安非他命2 包（總毛重24
    .90 公克，總淨重23 .44公克，取樣0.13公克鑑定用罄，驗
    餘總淨重23.31 公克，純度約94% ，推估驗前總純質淨重約
    22.03 公克），並經警採集其尿液送驗後，結果呈可待因、
    嗎啡及甲基安非他命陽性反應，始悉上情。
三、案經臺北縣政府警察局中和第一分局移送臺灣板橋地方法院
    檢察署檢察官偵查後提起公訴。
    事  實
一、程序方面：按除被告所犯為死刑、無期徒刑、最輕本刑為3
    年以上有期徒刑之罪或高等法院管轄第一審案件者外，於第
    一次審判期日前之準備程序進行中，被告先就被訴事實為有
    罪之陳述時，審判長得告知被告簡式審判程序之旨，並聽取
    當事人、代理人、辯護人及輔佐人之意見後，裁定進行簡式
    審判程序，刑事訴訟法第273 條之1 第1 項定有明文。經核
    ，本案被告甲○○所犯係死刑、無期徒刑、最輕本刑為3年
    以上有期徒刑以外之罪，其於準備程序中就被訴事實為有罪
    之陳述，經法官告知簡式審判程序之旨，並聽取公訴人、被
    告之意見後，本院爰依首揭規定，合議裁定由受命法官獨任
    進行簡式審判程序，合先敘明。
二、經查，上揭事實業據被告於本院準備程序及審理時坦承不諱
    ，而被告為警查獲後所採尿液經送臺灣檢驗科技股份有限公
    司檢驗結果，發現確呈可待因、嗎啡及甲基安非他命陽性反
    應，有該公司99年5 月5 日濫用藥物檢驗報告、臺北縣政府
    警察局中和第一分局毒品案犯罪嫌犯人姓名及代碼對照表各
    1 份在卷可憑；再被告為警查獲時所扣得之粉末5 包經送驗
    結果( 驗餘總淨重12.82 公克，純度68.95%，純質淨重8.85
    公克) ，確均含有海洛因成份；另扣得之白色晶體2 包經送
    驗結果（總毛重24.90 公克，總淨重23.44 公克，取樣0.13
    公克鑑定用罄，驗餘總淨重23.31 公克，純度約94% ，推估
    驗前總純質淨重約22.03 公克），亦皆含有甲基安非他命成
    分，分別有法務部調查局濫用藥物實驗室99年6 月23日調科
    壹字第0992301 3720號鑑定書、內政部警政署刑事警察局99
    年5 月26日刑鑑字第0990068260號鑑定書、臺北縣政府警察
    局中和第一分局搜索扣押筆錄、扣押物品目錄表各1 份附卷
    足佐，因認被告之自白與事實相符，堪予採信。又被告前因
    施用毒品案件，經本院以93年度毒聲字第1355號裁定送勒戒
    處所觀察、勒戒後，認無繼續施用毒品之傾向，於93年9 月
    20日釋放出所後，仍於前揭觀察、勒戒執行完畢後5 年內，
    反覆再犯如事實欄所載之施用毒品犯行，有臺灣高等法院被
    告前案紀錄表附卷可憑，顯見其再犯率甚高，原實施之觀察
    、勒戒已無法收其實效，即應直接依該條例第10條處罰（最
    高法院97年度第5 次刑事庭會議決議、98年度台非字第12
    號、第56號判決意旨參照）。綜上所述，本件罪證明確，被
    告犯行洵堪認定，應予依法論科。
三、按最高法院歷年來針對罪數問題乃建立所謂「吸收犯」之理
    論（最高法院93年度台上字第6502號判決參照），且其類型
    亦非專以高度行為吸收低度行為一類為限，尚包括全部行為
    吸收部分（階段）行為等。又所謂高度行為吸收低度行為，
    乃係基於法益侵害之觀點，認為當高度行為之不法內涵足以
    涵蓋低度行為時，方得論以吸收犯。98年5月20日修正（並
    自公布後六個月施行）之毒品危害防制條例既將同屬持有毒
    品行為之處罰依數量多寡而分別以觀，顯見立法乃係有意以
    持有毒品數量作為評價持有毒品行為不法內涵高低之標準，
    並據此修訂持有毒品罪之法定刑，俾使有所區隔。因此吾人
    應可推知當行為人持有毒品數量達法定標準以上者，由於此
    舉相較於僅持有少量毒品之不法內涵較高、法定刑亦隨之顯
    著提升，縱令行為人係為供個人施用而1次購入，由於該等
    行為不法內涵非原本施用毒品行為所得涵蓋，自不得拘泥於
    以往施用行為吸收持有行為之既定見解，應本諸行為不法內
    涵高低行為判斷標準，改認持有法定數量以上毒品之行為屬
    高度行為而得吸收施用毒品行為，或逕認施用毒品之輕行為
    當為持有超過法定數量毒品之重行為所吸收，方屬允當，至
    於持有海洛因未達10公克之情形，毒品危害防制條例第11條
    第1項既另有處罰規定，與持有達10公克以上即屬不同犯罪
    ，則持有海洛因未達10公克，並有施用犯行，仍由施用行為
    吸收持有之低度行為，兩者並無扞格之處（臺灣高等法院暨
    所屬法院98年法律座談會刑事類提案第15號意旨參照）。查
    本案被告所持有之甲基安非他命純質淨重既逾20公克，並又
    進而施用之，揆諸上開說明，被告此部分所為，係犯毒品危
    害防制條例第11條第4 項之持有第二級毒品純質淨重20公克
    以上之罪；另被告施用第一級毒品海洛因之行為，係犯同條
    例第10條第1 項之施用第一級毒品罪。被告持有第二級毒品
    甲基安非他命逾20公克並進而施用，其施用之低度行為應為
    持有之高度行為所吸收；另其施用前後持有海洛因之低度行
    為，應為施用之高度行為所吸收，均不另論罪。被告所犯上
    開二罪，犯意有別，行為互殊，應予分論併罰( 起訴書認被
    告係分別犯施用第一、二級毒品罪及持有第二級毒品罪，且
    三罪應分論併罰，容有未洽) 。又被告前有如事實欄所載之
    論罪科刑執行情形，有臺灣高等法院被告前案紀錄表附卷可
    憑，其於受徒刑執行完畢後5 年內，故意再犯本件有期徒刑
    以上之罪，皆為累犯，均應依刑法第47條第1 項加重其刑。
    爰審酌被告前經觀察、勒戒仍未能戒斷其施用毒品之惡習，
    惟其犯後坦承其過，態度良好，且其所持有之甲基安非他命
    純質淨重雖逾20公克，惟僅係供己施用，且核施用毒品屬於
    自殘行為，犯罪手段尚屬輕微，及其犯罪動機、目的、生活
    狀況、智識程度、所生危害等一切情狀，分別量處如主文所
    示之刑，及定其應執行刑，以資懲儆。
四、扣案之第一級毒品海洛因5包 (驗餘總淨重12.82公克)及第
    二級毒品甲基安非他命2包（驗餘總淨重23.31公克)，不問
    屬於犯人與否，均應依毒品危害防制條例第18條第1項前段
    規定，沒收銷燬。至扣案包裝上開海洛因之外包裝袋5只及
    包裝上開甲基安非他命之外包裝袋2只 (均僅係用於包裹海
    洛因、甲基安非他命，防其裸露、潮濕，便於攜帶持有，並
    非不可分離) ，係被告所有，供被告犯本案所用之物及預備
    之物，爰依刑法第38條第1 項第2 款之規定宣告沒收之。
據上論斷，應依刑事訴訟法第273 條之1 第1 項、第299 條第1
項前段，毒品危害防制條例第10條第1項、第11條第4項、第18條
第1項前段，刑法第11條前段、第47條第1項、第51條第5款、第
38 條第1項第2款，判決如主文。
本案經檢察官洪國朝到庭執行職務。
中    華    民    國    99    年    10    月    20    日
                  刑事第十三庭   法  官   陳昭筠
以上正本證明與原本無異。
如不服本判決應於送達後10日內向本院提出上訴狀。
                                 書記官   黃文儀
中    華    民    國    99    年    10    月    21    日
附錄本案論罪科刑法條全文
毒品危害防制條例第10條
施用第一級毒品者，處 6 月以上 5 年以下有期徒刑。
施用第二級毒品者，處 3 年以下有期徒刑。
毒品危害防制條例第11條第4項
持有第二級毒品純質淨重20公克以上者，處6月以上5年以下有期
徒刑，得併科新臺幣70萬元以下罰金。

司法院資訊處製作；財團法人民間司法改革基金會備份。
